臺灣臺中地方法院刑事判決　　　　　　　100年度易字第720號
公　訴　人　臺灣臺中地方法院檢察署檢察官
被　　　告　柳昇維
上列被告因竊盜案件，經檢察官提起公訴（99年度偵字第28658
號），本院判決如下：
    主    文
柳昇維犯竊盜罪，處有期徒刑肆月。又犯攜帶兇器，毀壞門扇竊
盜未遂罪，處有期徒刑柒月；扣案如附表所示之物，均沒收。應
執行有期徒刑拾月；扣案如附表所示之物，均沒收。
    犯罪事實
一、柳昇維前因肅清煙毒條例、妨害自由及竊盜等案件，經法院
    判處罪刑及於刑前強制工作3 年確定，於95年5 月18日縮短
    刑期假釋出監，現於假釋中，竟不知悔改，因欠缺交通工具
    ，而於民國99年12月24日淩晨1 時許，在臺中市○區○○路
    164 號前，見謝宜霖持用之車牌號碼MP5-939 號重型機車（
    價值約新臺幣2 萬元）停放在該處，竟意圖為自己不法之所
    有，以其拾得之鎖匙1 支啟動上開機車電門方式竊取該機車
    ，得手後，供己代步使用。復因缺錢花用，另基於意圖為自
    己不法所有之犯意，於同日凌晨2 時30分許，攜帶裝有附表
    編號4 至6 所示之手電筒、瓦斯罐、瓦斯噴頭及編號7 至14
    所示客觀上足供兇器使用之十字型起子等物之褐色側背包，
    騎乘上開機車行經臺中市○區○○街42號吳秀卿之住處前，
    見該住處鐵捲門未放下，僅有落地鋁門上鎖，即將該機車停
    放在臺中市○區○○街51號附近，並戴上附表編號2 至3 所
    示之頭套、手套，攜帶裝有足供兇器使用之起子等工具之上
    述褐色側背包至吳秀卿住處騎樓，透過落地鋁門玻璃搜尋得
    吳秀卿之住處1 樓客廳有電視及酒等財物，即以其所有之瓦
    斯噴頭、瓦斯罐組合之瓦斯噴燈燒毀落地鋁門之玻璃（毀損
    部分，未據吳秀卿告訴），再以手電筒照明及客觀上足供兇
    器使用之十字型起子1 支撬開落地鋁門鎖之際，為住在吳秀
    卿對面之表弟胡碩砡發現，並通知其友人吳烽逵前來逮捕，
    柳昇維始未得逞，嗣警據報抵達現場，查獲柳昇維，並扣得
    上開竊盜所用之附表所示之物及鎖匙、安全帽等物。
二、案經臺中市政府警察局第二分局報請臺灣臺中地方法院檢察
    署檢察官偵查起訴。
    理    由
一、證據能力方面：
  (一)按被告以外之人於審判外之陳述，雖不符刑事訴訟法第159
    條之1 至第159 條之4 之規定，而經當事人於審判程序同意
    作為證據，法院審酌該言詞陳述或書面陳述作成時之情況，
    認為適當者，亦得為證據。當事人、代理人或辯護人於法院
    調查證據時，知有第159 條第1 項不得為證據之情形，而未
    於言詞辯論終結前聲明異議者，視為有前項之同意，刑事訴
    訟法第159 條之5 定有明文。核其立法意旨在於傳聞證據未
    經當事人之反對詰問予以核實，原則上先予排除。惟若當事
    人已放棄反對詰問權，於審判程序中表明同意該等傳聞證據
    可作為證據；或於言詞辯論終結前未聲明異議，基於尊重當
    事人對傳聞證據之處分權，及證據資料愈豐富，愈有助於真
    實發見之理念，且強化言詞辯論主義，使訴訟程式得以順暢
    進行，上開傳聞證據亦均具有證據能力。查：本判決所引之
    被告以外之人於審判外所為之陳述及卷內其他書證（供述證
    據部分），查無符合同法第159 條之1 至之4 等前4 條之情
    形，檢察官及被告於本院審理時並未就卷內其他證據資料之
    證據能力有所爭執，且迄本院言詞辯論終結前，均未主張有
    刑事訴訟法第159 條第1 項不得為證據之情形，是應認已同
    意卷內證據均得作為證據，且經本院審酌上開傳聞證據作成
    時，較無人情施壓或干擾，亦無不當取證之情形，認為以之
    作為本案之證據亦屬適當，是上揭傳聞證據自具有證據能力
    。
  (二)又傳聞法則乃對於被告以外之人於審判外之言詞或書面陳述
    而為之規範。本案判決以下引用之非供述證據，無刑事訴訟
    法第159 條第1 項規定傳聞法則之適用，經本院於審理時依
    法踐行調查證據程序，與本案待證事實具有自然之關聯性，
    且無證據證明係公務員違法取得之物，依法自得作為證據。
二、上開犯罪事實，迭據被告柳昇維於警詢、偵查及本院審理中
    坦認不諱（見警卷第5 至7 頁、偵查卷第10至11頁、本院卷
    第55頁），且查：
  (一)被告竊取上開機車犯行，業經證人即被害人謝宜霖於警詢中
    證述明確（見警卷第8 至9 頁），並有謝宗霖出具之贓物認
    領保管單、臺中市警察局車輛協尋電腦輸入單及車輛尋獲電
    腦輸入單、車輛詳細資料報表各1 份在卷可憑（見警卷第29
    至32頁），並有鎖匙扣案可稽。
  (二)又被告上開攜帶兇器毀壞門扇於夜間侵入住宅竊盜未遂之犯
    行，業經證人胡碩砡、吳烽逵及吳秀卿於警詢中證述在卷（
    見警卷第10至15頁），且目擊證人胡碩砡於本院審理中具結
    證稱：當天伊在住處4 樓上網，聽到怪聲音，就到陽台查看
    ，發現伊表姊吳秀卿住處有手電筒亮光，伊再下樓朝吳秀卿
    住處門口查看，發現1 個人影在吳秀卿住處門口，該人用手
    電筒照玻璃門邊的鎖，伊就打電話叫伊朋友過來幫忙，伊朋
    友到達後，就與伊朋友一同去追小偷，並制伏小偷後報警處
    理，伊在追捕被告時，被告身上背著背包，且戴著手套及只
    有露出眼睛的頭套，伊住處樓下有路燈，吳秀卿住處在伊家
    斜對面等語甚詳（本院卷第52頁至54頁），核與被告供稱：
    因該處有路燈，可以看到被害人家裡情形，伊從外面往裡面
    看，看到中間離牆壁處有電視，左手邊有酒櫃、右手邊有桌
    椅等語（見本院卷第53頁反面）及證人吳秀卿於本院審理中
    證稱：被告所述確係伊家物品擺設情形，酒櫃裡有洋酒、白
    酒等好幾十瓶酒等語（見本院卷第52頁、53頁反面），大致
    相符，足見證人胡碩砡、吳烽逵、吳秀卿之證詞，及被告供
    承可看到被害人吳秀卿住處物品擺設內情形，均堪採信。再
    者，被告係因騎乘上開機車行經吳秀卿住處，因可看到吳秀
    卿家裡擺設有電視、酒櫃等情形，才決定下手行竊之事實，
    業經被告供承明確（見本院卷第55頁），是被告如欲行竊被
    害人吳秀卿住處內之財物，只要將該落地鋁門破壞後，不待
    搜尋財物，即可直接竊取。又被告從被害人吳秀卿處住外，
    既已透過鋁門玻璃能看到其內之財物，並進而著手以工具燒
    毀鋁門玻璃並以起子撬開門鎖，被告行竊吳秀卿住處內財物
    之犯意，已飛躍表現，與行竊者打開可能置有財物之保險櫃
    或抽屜無異，被告所為自已著手於竊盜之實行。
  (三)此外，並有附卷被害人吳秀卿住處照片、如附表所示之扣案
    物品照片（見警卷第42至54頁）及扣案如附表所示之物等可
    稽（見警卷第42至54頁）。是本案事證已臻明確，被告上開
    竊盜犯行，均堪認定。
三、論罪科刑：
  (一)查刑法第321 條業經總統於100 年1 月26日以華總一義字第
    10000015561 號令公布修正，並於100 年1 月28施行，本件
    被告前揭行為時刑法第321 條加重竊盜罪規定為：「犯竊盜
    罪而有左列情形之一者，處6 月以上、5 年以下有期徒刑：
    一、於夜間侵入住宅或有人居住之建築物、船鑑或隱匿其內
    而犯之者。二、毀越門扇、牆垣或其他安全設備而犯之者。
    三、攜帶兇器而犯之者。四、結夥三人以上而犯之者。五、
    乘火災、水災或其他災害之際而犯之者。六、在車站或埠頭
    而犯之者。前項之未遂犯罰之。」修正後之刑法第321 條則
    規定為：「犯竊盜罪而有下列情形之一者，處6 月以上、5
    年以下有期徒刑，得併科新臺幣10萬元以下罰金：一、侵入
    住宅或有人居住之建築物、船艦或隱匿其內而犯之者。二、
    毀越門扇、牆垣或其他安全設備而犯之者。三、攜帶兇器而
    犯之者。四、結夥三人以上而犯之者。五、乘火災、水災或
    其他災害之際而犯之者。六、在車站、埠頭、航空站或其他
    供水、陸、空公眾運輸之舟、車、航空機內而犯之者。前項
    之未遂犯罰之。」是被告行為後法律已有變更，應依刑法第
    2條第1項之規定，為「從舊從輕」之比較。本案經比較新舊
    法後，以修正前刑法第321 條之規定（因舊法未規定得併科
    新臺幣10萬元以下罰金），有利於被告，自應適用修正前刑
    法第321 條之規定。
  (二)按刑法第321 條第1 項第3 款攜帶兇器加重竊盜罪，係以行
    為人攜帶兇器為其加重條件，只要於竊盜或強盜時攜帶兇器
    ，即構成加重竊盜罪名，因立法所規範者為攜帶兇器竊盜或
    強盜即屬於加重條件，而不以取出兇器犯之為必要，亦不以
    攜帶之初有持以行兇之意圖為限（最高法院94年度臺上字第
    3149號判決意旨參照）。次按，門鎖為安全設備之一種，被
    告毀壞門鎖行竊，自應論以刑法第321 條第1 項第2 款之毀
    壞安全設備竊盜罪。惟此處所謂門鎖，係指附加於門上之鎖
    而言，至毀壞構成門之一部之鎖( 如司畢靈鎖) ，則應認為
    毀壞門扇。（最高法院64年度第4 次刑庭庭推總會議決議(一)
    意旨、74年度臺上字第243 號判決意旨參照）。
  (三)核被告以自備鎖匙竊取上開機車之所為，係犯刑法第320 條
    第1 項之竊盜罪。又被告裝在褐色背包內之附表編號7 至14
    所示之起子等物，均為金屬製品，或前端尖銳或為厚實沉重
    ，客觀上足對人之生命、身體構成威脅，具有危險性，有該
    物品照片附卷可憑（見警卷第42至47頁），自屬兇器無疑。
    被告攜帶上開兇器，在被害人吳秀卿住處騎樓搜尋財物後，
    再著手以瓦斯噴頭及瓦斯罐組成之瓦斯噴燈燒毀被害人吳秀
    卿住處之落地鋁門之玻璃，並以十字型起子撬開落地鋁門鎖
    時即被發現逮捕，因落地鋁門之玻璃已構成落地鋁門之一部
    ，性質上應屬門扇，是核被告此部分所為，係犯刑法第321
    條第2 項、第1 項第2 款、第3 款之攜帶兇器，毀壞門扇竊
    盜未遂罪；而被告未有侵入住宅之行為，是公訴人認被告此
    部分所為係犯同法第321 條第2 項、第1 項第1 款、第2 款
    、第3 款之攜帶兇器，毀壞門扇，於夜間侵入住宅竊盜未遂
    ，尚有誤會。又被告此部分犯罪僅及未遂，爰依刑法第25條
    第2 項減輕其刑。再被告上開2 次竊盜犯行，犯意各別，行
    為互殊，應分論併罰。
  (四)爰審酌被告正值壯年，且前有竊盜等前科，現為緩刑中，有
    臺灣高等法院被告前案紀錄表在卷可憑，竟不知改過向上，
    仍不思循正當管道賺取財物，欲謀不勞而獲，其心可議，且
    其於夜間攜帶兇器毀壞門扇竊盜之行為，影響社會治安甚鉅
    ，並易使被害人日後陷於恐懼之中，實不宜寬待，惟念其犯
    後尚能坦認錯誤之態度，暨所竊機車已經被害人謝宜霖領回
    ，幸未造成重大損害及尚未在被害人吳秀卿住處竊得財物等
    一切情況，認公訴人求處被告應執行有期徒刑1 年以上之刑
    ，尚嫌過重，爰量處如主文所示之刑，並定其應執行，以資
    懲儆。
  (四)至扣案鎖匙35支，其中紅色鎖匙圈中之4 支鎖匙，係被告住
    家鎖匙，且非供犯本案竊盜機車所用之物，其餘31支鎖匙雖
    係被告犯本案竊盜機車所用或預備所用之物，然該鎖匙均係
    被告所拾得之物，非為被告所有，業經被告陳明在卷（見本
    院卷第23頁反面），爰不為沒收之諭知。另附表所示之物，
    均係被告所有，係被告犯本案攜帶兇器毀壞門扇竊盜未遂罪
    之物，業經被告陳明在卷（見本院卷第23頁反面頁），縱被
    告為此部分犯行時僅取出附表編號7 之兇器犯之，而未取出
    附表編號8 至14所示之兇器，惟依前述最高法院94年度臺上
    字第3149號判決意旨，仍為犯攜帶兇器竊盜之物，故附表所
    示之物，均應依刑法第38條第1項第2款之規定，宣告沒收；
    又安全帽1 頂，係被告騎乘機車所用之物，非供犯本案竊盜
    罪所用之物，爰不為沒收諭知，併此敘明。
四、公訴人雖於本案論告時請求併宣告被告予以強制工作等語。
    惟按竊盜犯贓物犯保安處分條例第2 條第4 項規定：「應執
    行之刑未達1 年以上者，不適用本條例」，從而18歲以上之
    竊盜犯或贓物犯，縱有犯罪之習慣，如果其應執行刑，未達
    1 年以上者，不得適用本條例宣告強制工作處分（最高法院
    86年度臺上字第3133號判決要旨可資參照）。經查，本件經
    審酌刑法第57條所列科刑事由後，認以量處被告各如主文所
    示之刑為適宜，已如前述，是被告因本案各次犯行所應執行
    之刑最高僅為有期徒刑柒月，尚未逾1 年，參照上開最高法
    院裁判要旨意旨，本件被告自無竊盜犯贓物犯保安處分條例
    之適用，公訴人請求依法令被告入勞動處所強制工作於法不
    合，尚難允許。另按刑法第90條第1 項固規定：「有犯罪之
    習慣或因遊蕩或懶惰成習而犯罪者，於刑之執行前，令入勞
    動場所，強制工作。」；惟竊盜犯贓物犯保安處分條例第1
    條規定「竊盜犯及與竊盜案件有關之贓物犯，其保安處分之
    宣告及執行，依本條例之規定；本條例未規定者，適用刑法
    及其他法律之規定。」，而同條例第3 條第1 項規定：「18
    歲以上之竊盜犯、贓物犯，有犯罪之習慣者，得於刑之執行
    前，令入勞動場所強制工作。」，立法者在刑法保安處分規
    定外，另專就竊盜犯及贓物犯罪特別制定法律規範，且既名
    為「條例」，即係針對特定人、事所特別制定之規範，自與
    普遍適用之刑法，有特別法與普通法之關係，因此在立法體
    例上，竊盜犯贓物犯保安處分條例應屬刑法第90條第1 項之
    特別法。且依最高法院76年度臺上字第7453號判決意旨：「
    被告如有犯罪習慣，而應宣付強制工作者，必須依竊盜罪或
    贓物罪論處罰刑，始應依戡亂時期竊盜犯贓物犯保安處分條
    例第4 條第1 項諭知於刑之執行前令入勞動場所強制工作（
    依同條例第7 條第1 項前段規定其執行期間為7 年）。如依
    竊盜罪及贓物罪以外之其他罪名論處罪刑者，則應依刑法第
    90條規定於刑之執行完畢後或赦免後令人勞動場所強制工作
    （其處分期間為3 年以下）」觀之，足認在竊盜犯宣付保安
    處分時，應優先適用竊盜犯贓物犯保安處分條例之規定。而
    依竊盜犯贓物犯保安處分條例第2 條第4 項規定「應執行之
    刑未達1 年以上者，不適用本條例。」就竊盜犯贓物犯，認
    其有犯罪之習慣，而有宣付強制工作之必要者，須其所犯竊
    盜、贓物罪處之刑度或應執行之刑須達1 年以上，方有上開
    條例之適用。且該條例既然就此部分（有犯罪之習慣）有特
    別規定，自不再適用刑法第90條第1 項規定。故本件被告既
    無從適用竊盜犯贓物犯保安處分條例之規定予以宣告強制工
    作，則依上開說明，更無從因此即可改適用刑法第90條第1
    項規定予以宣告強制工作，併此敘明。
據上論結，應依刑事訴訟法第284 條之1 、第299 條第1 項前段
，刑法第2 條第1 項前段、第320 條第1 項、修正前刑法第321
條第2 項、第1 項第2 款、第3 款、刑法第25條第2 項、第51條
第5 款，刑法施行法第1 條之1 第1 項、第2 項前段，判決如主
文。
本案經檢察官陳雅瑩到庭執行職務。
中    華    民    國   100    年    4     月    18    日
                  刑事第十一庭  法  官  廖純卿
以上正本證明與原本無異。
如不服本判決應於收受送達後10日內向本院提出上訴書狀，並應
敘述具體理由；其未敘述上訴理由者，應於上訴期間屆滿後20日
內向本院補提理由書（均須按他造當事人之人數附繕本）「切勿
逕送上級法院」。
                                書記官  柳寶倫
中    華    民    國   100    年    4     月    18    日
附表：
┌──┬─────────┬────┐
│編號│物品名稱          │數量    │
├──┼─────────┼────┤
│1   │褐色側背包        │壹個    │
├──┼─────────┼────┤
│2   │頭套              │壹個    │
├──┼─────────┼────┤
│3   │手套              │壹雙    │
├──┼─────────┼────┤
│4   │手電筒            │壹個    │
├──┼─────────┼────┤
│5   │瓦斯噴頭          │壹個    │
├──┼─────────┼────┤
│6   │瓦斯罐            │壹支    │
├──┼─────────┼────┤
│7   │十字型起子        │壹支    │
├──┼─────────┼────┤
│8   │一字型起子        │壹支    │
├──┼─────────┼────┤
│9   │尖嘴鉗            │壹支    │
├──┼─────────┼────┤
│10  │剪刀              │壹支    │
├──┼─────────┼────┤
│11  │油壓剪            │壹支    │
├──┼─────────┼────┤
│12  │固定用鉗          │貳支    │
├──┼─────────┼────┤
│13  │切割器            │壹個    │
├──┼─────────┼────┤
│14  │撬門器            │參支    │
└──┴─────────┴────┘
附錄論罪科刑法條
中華民國刑法第320條
（普通竊盜罪、竊佔罪）
意圖為自己或第三人不法之所有，而竊取他人之動產者，為竊盜
罪，處5  年以下有期徒刑、拘役或 5 百元以下罰金。
意圖為自己或第三人不法之利益，而竊佔他人之不動產者，依前
項之規定處斷。
前二項之未遂犯罰之。
中華民國刑法第321條
（加重竊盜罪）
犯竊盜罪而有下列情形之一者，處 6 月以上、5 年以下有期徒
刑，得併科新臺幣 10 萬元以下罰金：
一、侵入住宅或有人居住之建築物、船艦或隱匿其內而犯之者。
二、毀越門扇、牆垣或其他安全設備而犯之者。
三、攜帶兇器而犯之者。
四、結夥三人以上而犯之者。
五、乘火災、水災或其他災害之際而犯之者。
六、在車站、埠頭、航空站或其他供水、陸、空公眾運輸之舟、
    車、航空機內而犯之者。
前項之未遂犯罰之。